【裁判字號】    95,易,2868
【裁判日期】    951031
【裁判案由】    詐欺
【裁判全文】
臺灣臺中地方法院刑事判決  95年度易字第2868號
公  訴  人  臺灣臺中地方法院檢察署檢察官
被      告  丙○○
                    （另案於臺灣臺中監獄執行中）
上列被告因詐欺案件，經檢察官提起公訴（九十五年度偵字第一
九三二○號）及移送併辦（九十五年度偵字第一八四八五號），
被告於本院受命法官行準備程序時，對於犯罪事實為有罪之陳述
，經本院合議庭裁定由受命法官獨任適用簡式審判程序，判決如
下：
    主    文
丙○○連續幫助意圖為自己不法之所有，以詐術使人將本人之物
交付，處有期徒刑參月，如易科罰金，以銀元佰元即新臺幣玖
佰元折算壹日。
    犯罪事實
一、丙○○明知一般人收集金融帳戶使用常與財產犯罪密切相關
    ，且取得他人存摺之目的在於收取贓物及掩飾犯行，並逃避
    檢警查緝，竟不顧他人所可能遭害之危險，仍以縱若有人持
    以犯罪亦無違反其本意之不確定概括故意，先於民國九十四
    年十月下旬某日，在臺中市○○路中友百貨公司前，將其所
    有臺中英才郵局、帳號00000000000000號帳
    戶（下稱英才郵局帳戶）之存摺及提款卡（含密碼資料），
    以新臺幣（下同）三千元之代價，交付於真實姓名年籍不詳
    而綽號「阿清」之成年男子；又於數日後即九十四年十一月
    初某日，在前開地點，將其所有合作金庫銀行北屯分行（下
    稱合作金庫銀行）、帳號：00000000000000
    0號帳戶（下稱合作金庫銀行帳戶）之存摺及提款卡（含密
    碼資料），以三千元之代價，亦交付於真實姓名年籍不詳而
    綽號「阿清」之成年男子，而以此方式幫助他人犯罪。嗣該
    合作金庫銀行帳戶及英才郵局帳戶均為詐騙集團取得，而該
    詐騙集團成員則利用上開帳戶陸續為下列詐騙行為：(1)於九
    十四年十二月十六日下午二時許，由「阿清」或其所屬犯罪
    集團成員，撥打電話予甲○，向甲○謊稱其資料可能遭詐騙
    集團盜用申請信用卡，需凍結遭盜用之帳戶，使甲○陷於錯
    誤，而於同日下午三時三十一分許，於南投三興郵局將八十
    萬元匯入丙○○上開英才郵局帳戶內；(2)於九十五年四月十
    二日，由詐欺集團成員撥打電話予乙○○，假稱可代辦信用
    貸款，致使乙○○不疑有詐誤信，遂依該詐欺集團成員指示
    利用電話語音轉帳方式，於同日某時，轉帳匯款四萬元至丙
    ○○上開合作金庫銀行帳戶內；嗣因甲○及乙○○驚覺有異
    ，報警處理，為警循線查獲。
二、案經臺中市警察局第一分局報告臺灣臺中地方法院檢察署檢
    察官偵查起訴及移送併辦。
    理    由
一、上開犯罪事實，業據被告丙○○於本院審理時坦承不諱，核
    與被害人甲○與乙○○警詢中證述之情節相符，並有臺中英
    才郵局、帳號00000000000000號帳戶開戶基
    本資料、郵政國內匯款執據、客戶歷史交易清單、南投縣警
    察局南投分局南投派出所受理各類案件紀錄表、受理刑事案
    件報案三聯單、臺中市警察局第五分局刑事案件報告書、合
    作金庫銀行北屯分行帳號000000000000000
    號帳戶之存款帳戶綜合約定書、各類存款戶交易明細表、合
    作金庫銀行客戶當月份交易資料查詢單等在卷可資佐證，況
    現今社會上利用人頭帳戶詐財以逃避查緝之犯案方式層出不
    窮，經媒體廣為報導，已成眾所週知之事，被告自無例外，
    而被告雖可能無法確知該犯罪集團成員將如何利用其存摺、
    提款卡，然其應可預見刻意使用他人存摺、提款卡者，必作
    非法之途，詐財當然是其中最有可能之事，卻仍任意將其存
    摺等物交予他人使用，且其帳戶果然被用為詐欺取財之工具
    ，其容任他人利用其帳戶詐欺取財之行為，已符合預見其發
    生而其發生並不違背其本意之間接故意（不確定故意）之情
    形，足見被告自白與事實相符，應堪採信。本件事證明確，
    被告上開犯行，堪以認定。
二、被告丙○○行為後，刑法及刑法施行法業於九十四年二月二
    日經總統以華總一義字第０九四０００一四九０一號令修正
    公布，並於九十五年七月一日施行。按行為後法律有變更者
    ，適用行為時之法律，但行為後之法律有利於行為人者，適
    用最有利於行為人之法律，現行刑法第二條第一項定有明文
    。此條規定乃與刑法第一條罪刑法定主義契合，而貫徹法律
    禁止溯及既往原則，係規範行為後法律變更所生新舊法律比
    較適用之準據法，是刑法第二條本身雖經修正，但刑法第二
    條既屬適用法律之準據法，本身尚無比較新舊法之問題，應
    一律適用裁判時之現行刑法第二條規定以決定適用之刑罰法
    律，先予辨明。又以本次刑法修正之比較新舊法，應就罪刑
    有關之共犯、未遂犯、想像競合犯、牽連犯、連續犯、結合
    犯，以及累犯加重、自首減輕暨其他法定加減原因（如身分
    加減）與加減例等一切情形，本於統一性及整體性原則，綜
    其全部罪刑之結果而為比較，亦有最高法院九十五年度第八
    次刑庭會議決議可資參照。經查：
（一）被告行為後，刑法第三十條業經修正公布施行，修正後刑
      法第三十條規定：「幫助他人實行犯罪行為者，為幫助犯
      。雖他人不知幫助之情者，亦同。幫助犯之處罰，得按正
      犯之刑減輕之。」，與修正前同條規定：「幫助他人犯罪
      者，為從犯。雖他人不知幫助之情者，亦同。從犯之處罰
      ，得按正犯之刑減輕之。」不同，但在本件中，修正後之
      規定並無較有利於被告之情形，依修正後刑法第二條第一
      項從舊從輕原則，應依修正前刑法第三十條第一項前段規
      定論處。
（二）又被告行為後，罰金罰鍰提高標準條例第二條業已刪除，
      而刑法第四十一條第一項前段關於易科罰金之折算標準已
      由舊法之銀元一百元、二百元、三百元修正為新臺幣一千
      元、二千元、三千元，因屬科刑規範事項之變更，其折算
      標準為裁判時所應諭知，自有就新舊法規定比較之必要，
      經比較新舊法結果，被告行為後之新法並未較有利於被告
      ，是依刑法第二條第一項前段之規定，本件應適用被告行
      為時之舊法即依修正前刑法第四十一條第一項前段、修正
      前罰金罰鍰提高標準條例第二條之規定，諭知以銀元三百
      元折算一日為易科罰金之折算標準，並依上開規定諭知易
      科罰金之折算標準。
（三）被告行為後，刑法第三十三條第五款業於九十四年二月二
      日以華總一義字第０九四０００一四九０一號令修正公布
      ，並自九十五年七月一日起施行；修正後刑法第三十三條
      第五款規定「罰金：新臺幣一千元以上，以百元計算之。
      」，與修正前刑法第三十三條第五款規定「罰金：一元以
      上。」不同。比較新舊法結果，以舊法較有利於行為人，
      新法並無對被告較為有利之情形，故依刑法第二條第一項
      前段規定，本案關於刑法第三百三十九條第一項前段之法
      定刑罰金部分，自應適用行為時之法律即修正前刑法第三
      十三條第五款規定決定其罰金部分之法定刑。
（四）被告行為後，刑法第五十六條連續犯之規定，業於九十四
      年一月七日修正公布刪除，並於九十五年七月一日施行，
      則被告行為後新法業已刪除連續犯之規定，此刪除雖非犯
      罪構成要件之變更，但顯已影響行為人刑罰之法律效果，
      自屬法律有變更，依新法第二條第一項規定，比較新、舊
      法結果，仍應適用較有利於被告之行為時法律即舊法論以
      連續犯（最高法院九十五年第八次刑事庭會議決議參照）
      。
（五）再查被告行為後，業已增訂刑法施行法第一條之一，並規
      定：「中華民國九十四年一月七日刑法修正施行後，刑法
      分則編所定罰金之貨幣單位為新臺幣。九十四年一月七日
      刑法修正時，刑法分則編未修正之條文定有罰金者，自九
      十四年一月七日刑法修正施行後，就其所定數額提高為三
      十倍。但七十二年六月二十六日至九十四年一月七日新增
      或修正之條文，就其所定數額提高為三倍」，是就現行刑
      法中，有關於罰金刑處罰之規定，即有就新舊法比較之必
      要，惟經比較增訂之刑法施行法第一條之一與被告行為時
      之罰金罰鍰提高標準條例第一條前段、現行法規所定貨幣
      單位折算新臺幣條例第二條結果，二者規定適用之結果並
      無不同，則本件即依被告行為時之舊法即依罰金罰鍰提高
      標準條例第一條前段為法條適用之依據，附此敘明。
（六）綜合上述修正前後刑法第三十條、第四十一條第一項前段
      、第三十三條第五款、第五十六條及刑法施行法第一條之
      一適用情形綜合比較結果，修正後刑法及刑法施行法之規
      定並非較有利於被告，參酌修正後刑法第二條第一項前段
      、但書規定之「從舊從輕」原則，本案應適用修正前刑法
      及罰金罰鍰提高標準條例第一條前段為法條適用之依據。
三、按連續幫助與幫助連續為不同之犯罪態樣，如基於概括犯意
    ，多次幫助他人犯罪，為連續幫助，該幫助者有多次犯罪行
    為；如以一幫助行為，幫助他人連續犯罪，則為幫助連續，
    就幫助犯而言，僅有一次犯罪行為（最高法院八十七年度台
    上字第三八六五裁判意旨參照）。查被告丙○○先後提供其
    所有之英才郵局帳戶及合作金庫銀行帳戶之存摺、金融卡及
    密碼予真實姓名年籍不詳而綽號「阿清」之成年男子及其所
    屬詐欺集團成員以為詐欺取財所用，係基於幫助他人詐欺取
    財之不確定故意，且所為屬詐欺取財罪構成要件以外之行為
    ，又詐欺集團成員分別基於詐欺取財之犯意，對被害人甲○
    、乙○○詐欺取財既遂，核被告所為，係犯修正前刑法第三
    十條第一項前段、刑法第三百三十九條第一項之幫助詐欺取
    財既遂罪。又被告先後提供上開合作金庫銀行帳戶及英才郵
    局帳戶而幫助詐欺取財既遂之幫助行為，時間緊接，手法相
    同，顯係基於概括之犯意反覆為之，應依修正前刑法第五十
    六條連續犯之規定論以幫助詐欺取財既遂一罪，並加重其刑
    。又被告提供合作金庫帳戶及被害人乙○○遭詐騙部分事實
    雖未據公訴人提起公訴，然與本院起訴事實有連續犯之裁判
    上一罪關係，本院自得審究，附此敘明。再被告幫助詐欺集
    團成員犯詐欺取財罪，為從犯，應依修正前刑法第三十條第
    二項之規定，按正犯之刑度，減輕其刑，並依法先加後減之
    。爰審酌被告提供帳戶供他人非法使用，使詐騙集團之人易
    於得手，助長詐欺之犯罪風氣，嚴重危害社會治安，然其本
    身未實際參與本件詐欺取財之犯行，責難性較小，暨被告於
    本院審理時，坦承犯行，尚知悔悟之犯罪後態度等一切情狀
    ，量處如主文所示之刑，並依修正前刑法第四十一條第一項
    前段及修正前罰金罰鍰提高標準條例第二條之規定，諭知易
    科罰金之折算標準，以資懲儆。
據上論斷，依刑事訴訟法第二百七十三條之一第一項、第二百九
十九條第一項前段，刑法第二條第一項前段、第三百三十九條第
一項、修正前刑法第五十六條、第三十條第一項前段、第二項、
第四十一條第一項前段，罰金罰鍰提高標準條例第一條前段、修
正前罰金罰鍰提高標準條例第二條，現行法規所定貨幣單位折算
新臺幣條例第二條，判決如主文。
本案經檢察官郭景東到庭執行職務。
中    華    民    國    95    年    10    月    31    日
                刑事第七庭  法  官  張清洲
以上正本證明與原本無異。
如不服本判決，應於送達後十日內向本院提出上訴狀（須附繕本
），上訴於臺灣高等法院臺中分院。
                            書記官  沈筱玲
中    華    民    國    95    年    10    月    31    日
附錄論罪科刑法條
刑法第三十條：
幫助他人犯罪者，為從犯。雖他人不知幫助之情者，亦同。
從犯之處罰，得按正犯之刑減輕之。
刑法第三百三十九條第一項：
意圖為自己或第三人不法之所有，以詐術使人將本人或第三人之
物交付者，處五年以下有期徒刑、拘役或科或併科一千元以下罰
金。


司法院資訊處製作；財團法人民間司法改革基金會備份。
